臺灣高等法院高雄分院民事判決　　　　　99年度再易字第36號
再審原告　 楊俊廉
再審被告　 行政院衛生署澎湖醫院
法定代理人 李明杰
訴訟代理人 楊慧娟律師
上列當事人間請求侵權行為損害賠償事件，再審原告對於民國99
年8 月18日本院97年度上字第227 號確定判決提起再審，本院於
100年1月18日言詞辯論終結，判決如下：
    主  文
再審之訴駁回。
再審訴訟費用由再審原告負擔。
    事 實 及 理 由
一、再審原告主張：
  (一)再審原告對訴外人鍾清全取得新台幣（下同）1,475,139 元
    本息之執行名義，而鍾清全在再審被告任職約聘醫師，經臺
    灣澎湖地方法院對鍾清全在再審被告之薪津及獎金核發移轉
    命令，詎再審被告收受上開執行命令後，僅就鍾清全之薪資
    本俸加以扣押，但對鍾清全之服務獎勵金卻未扣押及核發移
    轉命令，致再審原告部分債權未能受償。再審原告因而起訴
    請求再審被告給付，前程序第一審判決駁回再審原告之訴（
    臺灣澎湖地方法院96年度訴字第13號判決），經再審原告上
    訴，減縮請求再審被告應給付再審原告1,630,527 元及自96
    年6 月25日起至清償日止，按週年利率百分之5 計算之利息
    。原確定判決（本院97年度上字第227 號判決）雖先認定再
    審被告應給付再審原告1,605,445 元及其利息，但又以再審
    原告前向臺灣高雄地方法院聲請就鍾清全對中央健康保險局
    高屏分局之健保給付款強制執行，經該院強制執行鍾清全薪
    津債權，再審原告已受償340,451 元及914,101 元，合計1,
    254,552 元應予扣除。故原確定判決認再審原告對再審被告
    之請求於350,893 元（1,605,445 元-1,254,552元=350,893
    元）及其利息之範圍內，應予准許，駁回再審原告其餘之上
    訴而告確定。
  (二)原確定判決就駁回再審原告請求836,368 元（即1,254,552
    元之3 分之2 ）及其利息部分，有下列再審事由:
  1.民事訴訟法第496 條第1 項第1 款規定適用法規顯有錯誤：
    原確定判決程序之99年4 月19日準備程序中，受命法官曾詢
    問兩造: 「如法院認再審原告請求有理由，是否同意以163
    萬527 元扣掉再審原告自中央健康保險局高屏分局收取125
    萬4552元之3 分之1 」。再審原告表示同意上開扣抵方式；
    再審被告於99年5 月18日具狀陳報: 「若法院認系爭上訴人
    （即再審原告）已領取之健保費確有按比例扣抵之理由，伊
    （即再審被告）對上訴人主張無意見」。足認兩造對於法院
    認在審原告之請求有理由時，均同意以1,254,552 元之3 分
    之1 即418,184 元扣抵再審原告之債權。原確定判決自應受
    在審被告上開自認之拘束，據為認定事實及裁判之基礎，詎
    原確定判決捨此不論，而為全部扣抵再審原告之債權，違背
    最高法院18年上字第2836號判例之意旨，其適用法規顯有錯
    誤。
  2.民事訴訟法第497 條規定足影響於判決之重要證物漏未斟酌
    :
    (1)由原確定判決程序中之上開99年4 月19日準備程序筆錄及
      再審被告於99年5 月18日陳報狀之證物，均足證再審被告
      同意以1,254,552 元之3 分之1 即418,184 元扣抵再審原
      告之債權，原確定判決漏未斟酌上開證物，竟以全額扣抵
      再審原告之債權。
    (2)臺灣高雄地方法院95年12月5 日95年度執字第25678 號（
      書狀誤繕為55857 號）執行命令及96年8 月15日95年度執
      字第55857 號執行命令均載明鐘清全於中央健康保險局高
      屏分局應領之健保醫療費均按附表所示之債權比例分別給
      付與債權人，嗣因再審原告與該強制執行事件之其他債權
      人楊俊巍、張彩娥有兄弟、母子關係，該二位債權人授權
      再審原告代收取中央健康保險局高屏分局給付之健保醫療
      費，亦有中央健康保險局高屏分局之函文一紙（下稱該局
      95年第0950063884號函）可證。故再審原告所收取中央健
      康保險局高屏分局給付之1,254,552 元，係清償再審原告
      、楊俊巍及張彩娥之債權，原確定判決漏未斟酌上開證物
      ，竟認1,254,552 元係全部清償再審原告之債權而予全部
      扣抵。
  (三)原確定判決適用法規顯有錯誤，且就有利於再審原告之以上
    重要證物，漏未斟酌，爰依民事訴訟法第496 條第1 項第1
    款、第497 條之規定提起再審之訴，求為判決：1.本院97年
    度上字第227 號確定判決駁回再審原告後開第2 項之請求部
    分廢棄。2.再審被告應再給付再審原告836,368 元，及自96
    年6 月25日起至清償日止，按週年利率百分之5 計算之利息
    。
二、再審被告則以：
  (一)在審被告於原確定判決程序中係主張再審原告所收取中央健
    康保險局高屏分局給付之1,254,552 元，應全部扣抵。99年
    5 月18日陳報狀亦說明如果法院審酌認有按比例扣抵之理由
    存在，才按3 分之1 方式扣抵，並無對再審原告主張以1,25
    4,552 元之3 分之1 扣抵再審原告債權之事實自認之情事。
    原確定判決並無適用法規顯有錯誤之再審事由。
  (二)再審原告所主張中央健康保險局高屏分局函文證物，於原確
    定判決程序中已提出，而兩造就再審原告領取中央健康保險
    局高屏分局給付之健保醫療費1,254,552 元，是否代理楊俊
    巍及張彩娥領取？再審被告是否同意再審原告所主張以3 分
    之1 比例扣抵其債權等情，於原確定判決程序中均有主張並
    為攻防，則原確定判決法院已調查證據，並為證據取捨而認
    定事實，顯已斟酌上開證物，並無足影響於判決之重要證物
    漏未斟酌之再審事由。再審之訴顯無理由，求為判決駁回再
    審之訴。
四、經查：
  (一)原確定判決有無民事訴訟法第496 條第1 項第1 款適用法規
    顯有錯誤之再審事由？
  1.按民事訴訟法第496 條第1 項第1 款所謂適用法規顯有錯誤
    者，係指確定判決所適用之法規顯然不合於法律規定，或與
    司法院現尚有效及大法官會議之解釋，或最高法院尚有效之
    判例顯然違反者而言，不包括漏未斟酌證據、認定事實錯誤
    、取捨證據失當及判決理由不備之情形在內（參照最高法院
    63年台上字第880 號判例及90年度台再字第27號判決）。
  2.再審被告之訴訟代理人於原確定判決程序之99年4 月19日準
    備程序陳述如下: 「上訴人（即再審原告）... 從健保局所
    領取34萬451 元及91萬4101元應予扣除」、「34萬451 元及
    91萬4101元確實由楊俊廉（即再審原告）部分扣除」、「且
    34萬451 元及91萬4101元應全部扣除，如鈞院認為要按比例
    扣抵，代理人必須再問被上訴人（即再審被告）之意見是否
    同意上訴人扣抵三分之一，於一星期內具狀陳明」（原確定
    判決第二審卷第239-243 頁）。足認再審被告之代理人於該
    準備程序中並未同意再審原告所主張僅以3 分之1 扣抵之情
    事，其對法官詢問是否同意以3 分之1 比例扣抵，則表明再
    諮詢再審被告後以書狀陳明。嗣後再審被告提出99年5 月18
    日陳報狀，記載：「二、上訴人前揭主張（指上訴人主張領
    取中央健康保險局高屏分局給付係清償再審原告、楊俊巍及
    張彩娥之債權，上訴人同意以3 分之1 比例扣抵其債權部分
    ），若鈞院認系爭上訴人已領取之健保費確有按比例扣抵之
    理由時，被上訴人對上訴人之主張無意見」，有該陳報狀可
    稽（原確定判決第二審卷第283-284 頁）。則再審被告既以
    若法院認有按比例扣抵之理由時，對再審原告之主張才無意
    見，足認再審被告表明此部份由法院審判之，其並未同意以
    3 分之1 扣抵甚明。再審原告主張再審被告自認以1,254,55
    2 元之3 分之1 扣抵再審原告之債權云云，委無可採。
  3.綜上，再審原告主張原確定判決未受再審被告之自認所拘束
    ，而為全部扣抵再審原告之債權，違背判例之意旨，其適用
    法規顯有錯誤云云，自無可取。
(二)原確定判決有無民事訴訟法第497 條規定足影響於判決之重要
  證物漏未斟酌之再審事由？
  1.按依民事訴訟法第466 條不得上訴於第三審法院之事件，除
    同法第496 條規定外，其經第二審確定之判決，如就足影響
    於判決之重要證物，漏未斟酌者，依同法第497 條規定固得
    提起再審之訴。惟所謂重要證物漏未斟酌，係指足以影響判
    決基礎之重要證物，雖當事人已在前訴訟程序提出，然未經
    確定判決加以斟酌者而言，是該證物應以足動搖原確定判決
    基礎者為限。
  2.再審原主張之原確定判決程序99年4 月19日準備程序筆錄及
    再審被告所提99年5 月18日陳報狀，分別係該訴訟程序開庭
    之紀錄、當事人陳述之書狀，自均非證物，再審原告主張原
    確定判決漏未斟酌該二證物云云，自無可採。
  3.再審原告主張之臺灣高雄地方法院95年12月5 日95年度執字
    第25678 號（書狀誤繕為55857 號）執行命令及96年8 月15
    日95年度執字第55857 號執行命令之內容，兩造於原確定判
    決之程序中雖提及，但兩造在原確定判決訴訟程序均未提出
    該二紙證物，再審原告主張原確定判決漏未斟酌該二證物云
    云，洵無可取。
  4.再審原告主張中央健康保險局高屏分局95年第0950063884號
    函可證明再審原告所收取中央健康保險局高屏分局給付之1,
    254,552 元，係清償再審原告、楊俊巍及張彩娥之債權，原
    確定判決漏未斟酌上開證物云云，惟查，兩造對再審原告受
    領中央健康保險局高屏分局給付款項，是否應予扣抵之情事
    ，在原確定判決程序中，已互為攻防辯論，且法院並已斟酌
    中央健康保險局高屏分局之函文如下:
  (1)一審程序中：此為兩造爭執事項（原確定判決第一審訴字卷
    第128 頁）。又法官並依職權函中央健康保險局高屏分局查
    明再審原告收取健保醫療費金額等情，經該局於97年8 月13
    日函覆: 「依臺灣高雄地方法院95年12月5 日95執字第2567
    8 號執行命令，以債權人楊俊廉名義開立支票金額合計340,
    451 元。」、「依臺灣高雄地96年8 月15日95執字第55857
    號執行命令，債權人為楊俊廉、楊俊巍及張彩娥等3 人，本
    分局... 收受楊俊巍及張彩娥聯名授權書，同意原應給付該
    2 人之債權金額及比例部分，改由楊俊廉1 人之名義收取，
    故以楊俊廉名義開立支票金額計914,101 元。」，有該函（
    下稱該局97年第0000000000函）可稽（原確定判決第一審訴
    字卷第146-147 頁）。且法官於辯論時提示中央健康保險局
    高屏分局97年第0000000000函予兩造辯論（原確定判決第一
    審訴字卷第179 頁）。即一審已斟酌中央健康保險局函文所
    記載部分金額因收受楊俊巍及張彩娥聯名授權書，同意原應
    給付該2 人之債權金額及比例部分，改由楊俊廉1 人之名義
    收取等情後，仍認定再審原告收取中央健康保險局所給付之
    340,451 元及914,101 元均係清償再審原告之債權，有該判
    決書可按。
  (2)二審程序中：再審被告先提出一審程序中之中央健康保險局
    高屏分局97年第0000000000函（原確定判決第二審卷第66頁
    ）；再審原告則提出中央健康保險局函12紙（包括95年第00
    00000000函）予再審原告收受（原確定判決第二審卷第100-
    111 頁），嗣後兩造就再審原告收取之1,254,552 元應全部
    扣抵再審原告之債權或因另有債權人楊俊巍及張彩娥，應只
    扣抵3 分之1 之債權等情，為兩造爭執事項，並互為攻防，
    此除已於事實及理由欄四、(一)2.部分說明外，且再審原告於
    99年4 月19日準備程序中陳述: 「上訴人確實... 從健保局
    領取340,451 元及914,101 元二筆錢，但主張這二筆錢還包
    括楊俊巍及張彩娥共580 多萬之債權，不是只單獨我一人」
    、「34萬451 元及91萬4101元... ，且必須與楊俊巍及張彩
    娥之債權比例扣抵上訴人應受償之金額」（原確定判決第二
    審卷第242 頁）。而二審言詞辯論時，兩造並各自陳述在一
    審辯論及二審準備程序意旨，審判長並提示卷內證據徵詢兩
    造意見（原確定判決第二審卷第333 頁），足認二審已斟酌
    中央健康保險局上開函文（包括函文記載臺灣高雄地方法院
    95年12月5 日95年度執字第25678 號執行命令及96年8 月15
    日95年度執字第55857 號執行命令之內容即中央健保局高屏
    分局之健保醫療費按債權比例分別給付與債權人），但仍認
    定再審原告收取中央健康保險局所給付之340,451 元及914,
    101 元均係清償再審原告之債權。
  (3)綜上，原確定判決既已斟酌在審原告所提出央健康保險局高
    屏分局95年第0950063884號函之證物及卷內所有證據，經綜
    合判斷，取捨證據後，認定再審原告收取中央健康保險局所
    給付之340,451 元及914,101 元應全部自再審原告債權扣抵
    ，雖未於判決理由說明其如何為證據取捨，但並無再審原告
    所主張就足影響於判決之重要證物，漏未斟酌之情事。
五、綜上所述，再審原告主張原確定判決有適用法規顯有錯誤及
    就足影響於判決之重要證物，漏未斟酌之情事，均委無可採
    ，再審原告依民事訴訟法第496 條第1 項第1 款及同法第49
    7 條之規定，提起本件再審之訴，為無理由，應予駁回。
六、據上論結，本件再審之訴無理由，依民事訴訟法第78條，判
    決如主文。
中    華    民    國  100     年    1     月    31    日
                            民事第五庭
                                審判長法官  簡色嬌
                                法      官  黃科瑜
                                法      官  林紀元
以上正本證明與原本無異。
本件不得上訴。
中    華    民    國    100   年    1     月    31    日
                                書  記  官  劉金萍